【裁判字號】    94,親,57
【裁判日期】    950227
【裁判案由】    否認子女
【裁判全文】
臺灣彰化地方法院民事判決  94年度親字第57號
原      告  甲○○
訴訟代理人  張繼準律師
被      告  甲○○之女住同上
兼右一人之
法定代理    乙○○
上列當事人間否認子女事件，經本院於中華民國95年2月16日言
詞辯論終結，判決如下：
    主      文
確認被告甲○○之女（即原告於94年07月07日所生之女）非被告
乙○○之婚生子女。
訴訟費用由原告負擔。
    事實及理由
一、原告主張：緣兩造係夫妻關係，嗣於民國（下同）93年12月
    23日辦理離婚登記。兩造離婚後，於94年7月7日產下一女，
    即被告甲○○之女，依法應推定為被告乙○○之婚生女。惟
    查，被告乙○○於91年12月間即因案進入雲林第二監獄服刑
    ，目前仍於獄中，是被告甲○○之女，即非原告自被告乙○
    ○受胎所生之女，為釐被告甲○○之女之真實血統計，爰依
    法提起本件訴訟。按民法第1063條第1項推定之婚生子女，
    如夫妻之一方能證明妻非自夫受胎者，得於知悉子女出生之
    日起，一年內提起否認之訴，同條第2項定有明文。本件原
    告於94年7月7日生下被告甲○○之女，而原告與被告乙○○
    係於93年12月23日離婚，故原告受胎係在原告與被告乙○○
    婚姻關係存續中，依民法第1062條第1項、第1063條第1項之
    規定，被告甲○○之女即推定為被告乙○○之婚生女；然查
    ，被告乙○○自91年12月間起即因案入獄服刑，目前仍於獄
    中，已如前述，是原告於受胎期間既未與被告乙○○同居，
    被告甲○○之女即非原告自被告乙○○受胎所生，揆諸前揭
    民法規定，原告於被告甲○○之女出生之日起一年內提起本
    件訴訟，當屬合法有據等語，並聲明：如主文所示。
二、被告乙○○則以：現因案在監執行，兩造於93年12月23日已
    辦理離婚。對於原告主張沒有意見等語，並聲明：請求為適
    法之判決。
三、得心證之理由：
  （一）本件原告主張伊與被告乙○○本係夫妻，已於93年12月
        23日離婚，而被告乙○○自入獄服刑後，兩造就未曾再
        發生性關係，被告甲○○之女非原告自被告乙○○受胎
        所生等語，並提出戶籍謄本、出生證明書影本及彰化基
        督教醫院親子鑑定報告影本為證。本院依職權調閱被告
        乙○○之台灣高等法院被告前案紀錄表及在監在押全國
        紀錄表，經核被告乙○○因毒品、恐嚇案件，已於92年
        03月04日因入監執行迄今，有上開資料在卷可查，是原
        告主張自被告入監服刑後，未與被告發生性行為等語，
        應認屬實。次查，原告攜上開子女至彰化基督教醫院親
        子鑑定報告，內容略以：「不能排除黃永源與黃芳俞之
        親子關係。親子關係指數（CPI）為7370.00000000、親
        子關係概率（PP）為99.00000000%」，有該醫院親子鑑
        定報告一紙可稽，是被告甲○○之女可排除與被告乙○
        ○之親子關係，則被告甲○○之女非原告自被告乙○○
        受胎所生之女，是原告之主張，堪信為真實。
  （二）按從子女出生日回溯第一百八十一日起至第三百零二日
        止為受胎期間，民法第一千零六十二條第一項著有明文
        。又妻之受胎，係在婚姻關係存續中者，推定其所生子
        女為婚生子女，如夫妻之一方能證明妻非自夫受胎者，
        得於知悉子女出生之日起，一年內提起否認之訴，民法
        第一千零六十三條第一項第二項定有明文。查本件原告
        甲○○受胎生下被告甲○○之女（94年7月7日生），其
        受胎期間既係在兩造婚姻關係存續中（即87年5月9日起
        至93年12月23日止），則依法自應推定被告甲○○之女
        為原告與被告乙○○之婚生子，惟被告甲○○之女並非
        原告自被告乙○○受胎所生，已如前所述，從而原告於
        94年7月7日知悉其女非被告乙○○之婚生子起，一年內
        即94年11月16日提起本件訴訟，於法洵屬有據，應予准
        許。
  （三）按因下列行為所生之費用，法院得酌量情形，命勝訴之
        當事人負擔其全部或一部：一勝訴人之行為，非為伸張
        或防衛權利所必要者。二敗訴人之行為，按當時之訴訟
        程度，為伸張或防衛權利所必要者，民事訴訟法第81條
        定有明文。本件兩造已二、三年未同居一起，並於93年
        12月23日離婚，因婚生推定期間，即生下一女，因而提
        起本件訴訟而勝訴，但上開爭議行為，乃原告個人單方
        造成，非可歸責於被告，且被告之行為亦屬防衛權利所
        必要，故本件訴訟費用，應由原告負擔，方屬公允。
四、訴訟費用之負擔：依民事訴訟法第81條第2款。
中    華    民    國    95    年    2     月    27    日
                    家事法庭      法官  張德寬
以上正本係照原本作成
如對本判決須於判決送達後20日內向本院提出上訴狀，並繳交上
訴費用。
中    華    民    國    95    年    2    月    27    日
                                書記官  林政佑


司法院資訊處製作；財團法人民間司法改革基金會備份。
